【裁判字號】    99,訴,1086
【裁判日期】    990929
【裁判案由】    違反毒品危害防制條例
【裁判全文】
臺灣彰化地方法院刑事判決              99年度訴字第1086號
公  訴  人  臺灣彰化地方法院檢察署檢察官
被      告  甲○○
上列被告因違反毒品危害防制條例案件，經檢察官提起公訴（99
年度毒偵字第1362號），本院合議庭裁定由受命法官獨任進行簡
式審判程序，茲判決如下：
    主  文
甲○○施用第一級毒品，累犯，處有期徒刑壹年，扣案之第一級
毒品海洛因壹包（驗前淨重零點零零壹公克，驗餘淨重零點零
貳玖伍公克）沒收銷燬之。
    犯罪事實
一、甲○○曾於民國96年間因施用第1 級毒品案件，經本院以96
    年度訴字第659 號刑事判決判處有期徒刑8 月確定，並依中
    華民國96年罪犯減刑條例聲請本院以96年度聲減字第3784號
    裁定減刑為有期徒4 月確定；另於96年間因施用第1 級毒品
    案件，經本院以96年度訴字第2630號、97年度訴字第486 號
    刑事判決各判處有期徒刑9 月、9 月，應執行有期徒刑1 年
    4 月確定；復於97年間因施用第1 級毒品案件，經本院以97
    年度訴字第1709號刑事判決判處有期徒刑9 月確定後，經移
    送接續執行，於99年5 月6 日因減刑而赦免。其前於90年間
    因施用毒品案件，經本院以90年度毒聲字第4076號裁定送勒
    戒處所觀察、勒戒後，認有繼續施用毒品之傾向，經本院以
    91年度毒聲字第272 號裁定令入戒治處所施以強制戒治，並
    以91年度毒聲字第1736號裁定停止戒治付保護管束，再以91
    年度毒聲字第2661號裁定撤銷停止戒治令入戒治處所執行所
    餘之強制戒治期間，已於92年5 月19日強制戒治執行完畢釋
    放；復於前揭強制戒治執行完畢釋放5 年內，於96年間因施
    用第1 級毒品案件，經本院於96年5 月22日以96年度訴字第
    659 號刑事判決判處有期徒刑8 月，並於96年6 月11日確定
    。詎其不知悔改，明知海洛因業經公告為毒品危害防制條例
    第2 條第2 項第1 款所列管之第1 級毒品，不得非法持有、
    施用，於前揭強制戒治執行完畢釋放後5 年內，於96年間再
    犯施用毒品案件，經法院判處罪刑確定後，復另基於施用第
    1 級毒品海洛因之犯意，於99年7 月19日下午5 時許，在其
    位於彰化縣大城鄉○○村○○路4 號住處內，將海洛因摻水
    以注射針筒注入體內之方式，施用第1 級毒品海洛因1 次。
    嗣經警方於99年7 月22日下午4 時50分，在彰化縣大城鄉○
    ○村○○路與北勢路路口處臨檢查獲，並扣得其所有前揭施
    用海洛因後所剩餘之第1 級毒品海洛因1 包（驗前淨重0.03
    01公克，驗餘淨重0.0295公克），且於同日下午5 時30分採
    尿送驗後，始知上情。
二、案經彰化縣警察局芳苑分局報請臺灣彰化地方法院檢察署檢
    察官偵查起訴。
    理  由
一、本案被告甲○○所犯係死刑、無期徒刑、最輕本刑為3 年以
    上有期徒刑以外之罪，其於準備程序就前揭被訴事實為有罪
    之陳述，經受命法官告知簡式審判程序之旨，並聽取其與公
    訴人之意見後，本院認無不得或不宜改依簡式審判程序進行
    之處，爰依刑事訴訟法第273 條之1 第1 項、第284 條之1
    ，裁定本案由受命法官獨任進行簡式審判程序，合先敘明。
二、訊據被告對其於上揭時、地，施用第1 級毒品海洛因1 次之
    事實，於本院審理時坦承不諱（參見本院99年9 月17日審判
    筆錄），此有扣案物品照片2 紙（參見警卷第10頁）附卷可
    參，並有扣案粉末1 包，經送驗後係第1 級毒品海洛因（驗
    前淨重0.0301公克，驗餘淨重0.0295公克），此有行政院衛
    生署草屯療養院99年8 月3 日草療字鑑字第0990700222號鑑
    定書1 紙（參見臺灣彰化地方法院檢察署99年度毒偵字第13
    62號偵查卷宗第32頁）附卷可參；而該包海洛因係被告於犯
    罪事實欄一所示之施用海洛因後所剩餘之物，業經被告於本
    院審理中陳述明確。另查：
  (一)被告係於99年7 月22日下午5 時30分，經警方採集被告尿液
    送驗結果，呈嗎啡陽性反應，此有詮昕科技股份有限公司99
    年8 月9 日報告編號00000000號濫用藥物尿液檢驗報告及委
    託檢驗尿液代號與真實姓名對照認證單各1 份（參見同上偵
    查卷宗第35頁；警卷第8 頁）附卷可稽，足見被告確有施用
    第1 級毒品海洛因之事實，應可認定。
  (二)按海洛因施用入人體後水解還原成嗎啡，再循嗎啡之代謝方
    式排出體外，業據行政院衛生署藥物食品檢驗局73藥檢壹字
    第030221號函說明綦詳，且依醫學臨床實驗及根據英國藥學
    會出版Isolation and Indentification of Drugs一書第2
    版載明：口服或注射海洛因後可快速吸收，並於血液中迅速
    代謝成6 —乙醯嗎啡，然後轉變成嗎啡；再毒品施用後於尿
    液、血液中可檢出之最大時限，與施用劑量、施用頻率、施
    用方式、施用者飲水量之多寡、個人體質、檢體收集時間點
    及所用檢測方法之靈敏度等因素有關，因個案而異，一般於
    尿液中可檢出之最大時限，古柯鹼為施用後1 至4 天、海洛
    因為2 至4 天、嗎啡為2 至4 天、大麻為1 至10天、安非他
    命為1 至4 天、甲基安非他命為1 至5 天、MDMA為1 至4 天
    、MDA 為1 至4 天、Ketamine為2 至4 天等語，業經行政院
    衛生署管制藥品管理局92年7 月23日管檢字第0920005609號
    函載明明確。是依上開說明，佐以被告前揭尿液檢驗報告，
    被告自白於前揭時間，有施用第1 級毒品海洛因1 次等語，
    核與前揭事證相符，應堪採信。
  (三)施用第1 、2 級毒品為犯罪行為，毒品危害防制條例第10條
    定有處罰明文。故施用第1 、2 級毒品者，依前揭規定本應
    科以刑罰。惟基於刑事政策，對合於一定條件之施用者，則
    依同條例第20條、第23條之規定，施以觀察、勒戒及強制戒
    治之保安處分。毒品危害防制條例於92年7 月9 日修正公布
    ，自93年1 月9 日施行，其中第20條、第23條將施用毒品之
    刑事處遇程序，區分為「初犯」及「5 年內再犯」、「5 年
    後再犯」。依其立法理由之說明：「初犯」，經觀察、勒戒
    或強制戒治後，應為不起訴處分或不付審理之裁定；經觀察
    、勒戒或強制戒治執行完畢釋放後，「5 年內再犯」者，因
    其再犯率甚高，原實施之觀察、勒戒及強制戒治既已無法收
    其實效，爰依法追訴或裁定交付審理。至於經觀察、勒戒或
    強制戒治執行完畢釋放後，「5 年後再犯」者，前所實施之
    觀察、勒戒或強制戒治已足以遮斷其施用毒品之毒癮，為期
    自新及協助其斷除毒癮，仍適用「初犯」規定，先經觀察、
    勒戒或強制戒治之程序。從而依修正後之規定，僅限於「初
    犯」及「5 年後再犯」二種情形，始應先經觀察、勒戒或強
    制戒治程序。倘被告於5 年內已再犯，經依法追訴處罰，縱
    其第3 次（或第3 次以上）再度施用毒品之時間，在初犯經
    觀察、勒戒或強制戒治執行完畢釋放5 年以後，已不合於「
    5 年後再犯」之規定，且因已於「5 年內再犯」，顯見其再
    犯率甚高，原實施觀察、勒戒或強制戒治，已無法收其實效
    ，即應依該條例第10條處罰（最高法院95年度第7 次刑事庭
    會議決議、最高法院97年度第5 次刑事庭會議決議要旨參照
    ）。經查，被告前於90年間因施用毒品案件，經本院以90年
    度毒聲字第4076號裁定送勒戒處所觀察、勒戒後，認有繼續
    施用毒品之傾向，經本院以91年度毒聲字第272 號裁定令入
    戒治處所施以強制戒治，並以91年度毒聲字第1736號裁定停
    止戒治付保護管束，再以91年度毒聲字第2661號裁定撤銷停
    止戒治令入戒治處所執行所餘之強制戒治期間，已於92年5
    月19日強制戒治執行完畢釋放；復於前揭強制戒治執行完畢
    釋放5 年內，於96年間因施用第1 級毒品案件，經本院於96
    年5 月22日以96年度訴字第659 號刑事判決判處有期徒刑8
    月，並於96年6 月11日確定等情之事實，此有臺灣高等法院
    被告前案紀錄表、臺灣彰化地方法院檢察署刑案資料查註紀
    錄表各1 份附卷可參。被告前既曾因施用毒品案件，經強制
    戒治後，復於強制戒治執行完畢釋放後5 年內，再犯施用毒
    品罪，且經法院判處罪刑，嗣後業經確定，被告於犯罪事實
    欄一所示時間再度施用海洛因之犯行等情，即非屬毒品危害
    防制條例第20條第3 項所定「5 年後再犯」之情形，檢察官
    逕行起訴，要無不合。依前開說明，本案被告上開所為，係
    於上揭強制戒治執行完畢釋放後5 年內，再犯施用毒品罪，
    且經法院判處罪刑後，再度犯本案之毒品危害防制條例第10
    條第1 項施用第1 級毒品罪，本案事證明確，被告上開犯行
    ，應堪認定。
三、按海洛因為毒品危害防制條例第2 條第2 項第1 款所明定之
    第1 級毒品。核被告所為，係犯同條例第10條第1 項之施用
    第1 級毒品罪。被告持有第1 級毒品進而施用，持有之低度
    行為為施用之高度行為所吸收，不另論持有毒品之罪。又依
    赦免法第1 條明文，減刑係屬赦免之一種寬典，是被告之刑
    期因減刑條例實施而赦免，則其究否構成累犯，應自該赦免
    之翌日起算至本件犯罪行為時，是否在5 年以內為斷，並非
    按執行完畢之日期起算（最高法院84年度臺非字第94號判決
    要旨參照）。經查，被告曾於96年間因施用第1 級毒品案件
    ，經本院以96年度訴字第659 號刑事判決判處有期徒刑8 月
    確定，並依中華民國96年罪犯減刑條例聲請本院以96年度聲
    減字第3784號裁定減刑為有期徒4 月確定；另於96年間因施
    用第1 級毒品案件，經本院以96年度訴字第2630號、97年度
    訴字第486 號刑事判決各判處有期徒刑9 月、9 月，應執行
    有期徒刑1 年4 月確定；復於97年間因施用第1 級毒品案件
    ，經本院以97年度訴字第1709號刑事判決判處有期徒刑9 月
    確定後，經移送接續執行，於99年5 月6 日因減刑而赦免等
    情，此有臺灣高等法院被告前案紀錄表、臺灣彰化地方法院
    檢察署刑案資料查註紀錄表各1 份存卷可考，其受徒刑一部
    之執行而赦免後，於5 年內故意再犯本案有期徒刑以上之罪
    ，應依刑法第47條第1 項之規定，論以累犯，並加重其刑。
    爰審酌被告施用毒品雖僅戕害己身之健康，尚未對他人造成
    危害，且犯後已坦承犯行，態度尚稱良好，然其前因施用毒
    品案件，經強制戒治執行完畢釋放5 年內，再犯施用毒品罪
    ，並由法院判處罪刑確定後，復因中華民國96年罪犯減刑條
    例減刑出監，仍未能徹底戒絕毒品，無視國家對於杜絕毒品
    犯罪之禁令，猶未能深切體認毒品危害己身之鉅，復犯本案
    施用毒品罪，顯見其無戒毒悔改之意等一切情狀，量處如主
    文所示之刑。
四、又刑分主刑及從刑，主刑如不成立，從刑即失其附麗；沒收
    為從刑之一種，自應附隨於主刑存在，故毒品危害防制條例
    第18條第1 項所謂「查獲」之第1 、2 級毒品，係指經有罪
    判決事實欄認定與被告犯罪事實有關之毒品而言（最高法院
    98年度臺上字第7330號判決要旨參照）。經查，扣案之粉末
    1 包（驗前淨重0.0301公克，驗餘淨重0.0295公克），經送
    驗後係第1 級毒品海洛因，且係被告於本案施用海洛因後所
    剩餘，均已如前述，且該包裝海洛因之塑膠袋均會有極微量
    海洛因殘留，亦經法務部調查局以93年3 月19日調科壹字第
    09300113060 號函釋明確，足徵業已無法與毒品析離，均屬
    違禁物，不問是否屬於犯人所有與否，依毒品危害防制條例
    第18條第1 項前段規定，併予宣告沒收銷燬之。又鑑定耗損
    之毒品，既已滅失，即無庸併予宣告沒收銷燬，附此敘明。
據上論斷，應依刑事訴訟法第273 條之1 第1 項、第299 條第1
項前段，毒品危害防制條例第10條第1 項、第18條第1 項前段，
刑法第11條、第47條第1 項，判決如主文。
本案經檢察官詹喬偉到庭執行職務。
中    華    民    國    99    年    9     月    29    日
                       刑事第八庭     法  官  唐中興
以上正本證明與原本無異。
如不服本判決應於收受判決後10日內向本院提出上訴書狀，並應
敘述具體理由；其未敘述上訴理由者，應於上訴期間屆滿後20日
內向本院補提理由書（均須按他造當事人之人數附繕本）「切勿
逕送上級法院」。
中    華    民    國    99    年    9     月    29    日
                                      書記官  黃國源
【附錄本案判決論罪科刑法條全文】：
毒品危害防制條例第10條
施用第1 級毒品者，處6 月以上5 年以下有期徒刑。
施用第2 級毒品者，處3 年以下有期徒刑。

司法院資訊處製作；財團法人民間司法改革基金會備份。
